【裁判字號】    98,上訴,1716
【裁判日期】    980814
【裁判案由】    違反毒品危害防制條例
【裁判全文】
臺灣高等法院臺中分院刑事判決        98年度上訴字第1716號
上  訴  人
即  被  告  甲○○
上列上訴人因違反毒品危害防制條例案件，不服臺灣臺中地方法
院98年度訴字第2019號中華民國98年7月13日第一審判決（起訴
案號：臺灣臺中地方法院檢察署98年度撤緩毒偵字第47號），提
起上訴，本院判決如下：
    主  文
上訴駁回。
    理  由
一、依刑事訴訟法第350條、第361條、第362條、第367條規定，
    不服地方法院之第一審判決而上訴者，須提出上訴書狀，並
    應敘述具體理由，為上訴必備之程式；其所提出之書狀未敘
    述上訴理由，或僅曾以言詞陳述上訴理由者，均應於上訴期
    間屆滿後二十日內補提理由書於第一審法院。第一審法院經
    形式審查，認逾期未補提上訴理由者，應定期間先命補正；
    逾期未補正者，為上訴不合法律上之程式，應以裁定駁回。
    倘已提出上訴理由，但所提非屬具體理由者，則由第二審法
    院以上訴不合法律上之程式，判決駁回。而所謂具體理由，
    必係依據卷內既有訴訟資料或提出新事證，指摘或表明第一
    審判決有何採證認事、用法或量刑等足以影響判決本旨之不
    當或違法，而構成應予撤銷之具體事由，始克當之（例如：
    依憑證據法則具體指出所採證據何以不具證據能力，或依憑
    卷證資料，明確指出所為證據證明力之判斷如何違背經驗、
    論理法則）；倘僅泛言原判決認定事實錯誤、違背法令、量
    刑失之過重或輕縱，而未依上揭意旨指出具體事由，或形式
    上雖已指出具體事由，然該事由縱使屬實，亦不足以認為原
    判決有何不當或違法者（例如：對不具有調查必要性之證據
    ，法院未依聲請調查亦未說明理由，或援用證據不當，但除
    去該證據仍應為同一事實之認定），皆難謂係具體理由，俾
    與第二審上訴制度旨在請求第二審法院撤銷、變更第一審不
    當或違法之判決，以實現個案救濟之立法目的相契合，並節
    制濫行上訴（最高法院97年度臺上字第892號判決意旨可資
    參照）。又理由是否具體，則屬第二審法院審查之範圍，不
    在命補正之列，亦即上訴書狀已記載理由，並有具體之敘述
    時，其上訴既屬合法，第二審法院固應就其理由之是否可取
    ，為實體之審理及判斷；如認其上訴書狀雖記載理由，但並
    未具體敘述時，則無須再命補正，可逕認其上訴不合法，以
    判決駁回之（此有最高法院97年度臺上字第1281號判決意旨
    可參）。
二、本案上訴人即被告甲○○（下稱被告）不服原審判決提起上
    訴，其上訴狀所載理由略以：依最高法院95年第7次刑事庭
    會議決議意旨，可知係以前所犯實施之觀察、勒戒或強制戒
    治是否已足以遮斷其施用毒品之毒癮為判決之依據，亦即，
    應以被告之再犯率作為是否應依毒品危害防制條第10條之處
    罰依據，被告自97年5月12日起，即已持續至中國醫藥大學
    附設醫院接受美沙冬治療迄今，均未曾中斷，顯見被告之美
    沙冬治療已足以遮斷其施用毒品之毒癮，自無依毒品危害防
    制條第10條處罰之必要，原判決就此一事實疏未調查，顯有
    調查證據未備之違背法令云云。
三、經查，被告上訴意旨所引用之最高法院95年度第7次刑事庭
    會議決議，依其決議之意旨觀之，施用第一、二級毒品為犯
    罪行為，本應依毒品危害防制條例第10條規定科以刑罰，惟
    基於刑事政策考量，對合於一定條件之施用者，則依同條例
    第20條、第23條之規定，施以觀察、勒戒及強制戒治之保安
    處分，是以對於施用第一、二級毒品者之處罰，以刑事處罰
    為原則，保安處分為例外。且該決議所言之「遮斷其施用毒
    品之毒癮」僅限於經觀察、勒戒或強制戒治執行完畢釋放後
    ，「五年後再犯」者，此因其前所實施之觀察、勒戒或強制
    戒治已足以遮斷其施用毒品之毒癮，為期自新及協助其斷除
    毒癮，仍適用「初犯」規定，先經觀察、勒戒或強制戒治之
    程序，故如非屬此種及該條例所稱之「初犯」情形，即應回
    歸法律規範之本旨，科以刑事處罰。被告上訴理由顯然誤解
    上開最高法院刑事庭會議決議之意旨，況且其所稱之美沙冬
    治療，顯亦不足以遮斷其施用毒品之毒癮，否則即無再犯本
    案之可能，被告上訴理由亦難以採信。
四、綜上所述，本院依形式上觀察認原審判決認事用法並無違法
    或不當之處，被告上訴理由並未依據卷內既有訴訟資料或提
    出新事證，指摘或表明第一審判決有何採證認事、用法或量
    刑等足以影響判決本旨之不當或違法，而構成應予撤銷之具
    體事由，自非屬得上訴第二審之具體理由。依上揭法律規定
    及判決意旨，被告提起之第二審上訴不合法律上程式，爰不
    經言詞辯論，判決駁回上訴。
據上論斷，應依刑事訴訟法第367條前段、第372條，判決如主文
。
中    華    民    國    98    年    8     月    14    日
            刑事第五庭  審判長法  官  趙  春  碧
                              法  官  何  秀  燕
                              法  官  楊  真  明
以上正本證明與原本無異。
施用第一級毒品罪得上訴。
施用第二級毒品罪不得上訴。
如不服本判決應於收受送達後十日內向本院提出上訴書狀，其未
敘述上訴理由者，並得於提起上訴後十日內向本院補提理由書（
均須按他造當事人之人數附繕本）「切勿逕送上級法院」。
                              書記官  李  淑  芬
中    華    民    國    98    年    8     月    14    日


司法院資訊處製作；財團法人民間司法改革基金會備份。
